臺灣高等法院刑事判決　　　　　　　　96年度上易字第1711號
上　訴　人　臺灣臺北地方法院檢察署檢察官
被　　　告　甲○○
上列上訴人因被告恐嚇案件，不服臺灣臺北地方法院96年度易字
第318 號，中華民國96年6 月28日第一審判決（起訴案號：臺灣
臺北地方法院檢察署95年度偵續字第613 號），提起上訴，本院
判決如下：
    主  文
上訴駁回。
    理  由
一、公訴意旨略以：被告甲○○與告訴人乙○○○為鄰居，雙方
    迭有爭執。詎甲○○基於恐嚇之概括犯意，於民國（下同）
    94年10月5 日上午9 時許，在臺北市信義區○○○路○ 段55
    3 巷口與乙○○○之女黃秀桃攀談時，因乙○○○在上開巷
    內52弄3 號門口前與鄰居簡平政聊天，見黃秀桃與甲○○交
    談，即向黃秀桃喊話，要求黃秀桃直接去上班，不要理會甲
    ○○；甲○○聽聞後竟自上開巷口衝向乙○○○，並以手上
    之公事包揮向乙○○○，乙○○○以手抵擋，簡平政則趨身
    攔阻，甲○○即接連以台語向乙○○○恫稱「你在大聲什麼
    」、「你好膽打我，我不要放過你」、「我要把你打死」等
    加害生命、身體之事恐嚇乙○○○；甲○○復於94年10月 7
    日下午5 時許，見乙○○○一人在前開路段553 巷52弄走動
    ，即追趕乙○○○，適鄰居張茂楠經過出面攔阻，甲○○又
    以台語恫稱「你不要護著他，我要把他打死」等加害生命、
    身體之事恐嚇乙○○○，致乙○○○心生畏懼，嗣甲○○多
    次在路上看到乙○○○，均予以追趕，足生危害於乙○○○
    之生命、身體安全，因認被告涉犯刑法第305 條之恐嚇罪嫌
    云云。
二、按犯罪事實應依證據認定之，無證據不得認定犯罪事實；又
    不能證明被告犯罪者，應諭知無罪之判決，刑事訴訟法第15
    4 條第2 項、第301 條第1 項分別定有明文。次按認定不利
    於被告之事實，須依積極證據，苟積極證據不足為不利於被
    告事實之認定時，即應為有利於被告之認定，更不必有何有
    利之證據，又告訴人之告訴，係以使被告受刑事訴追為目的
    ，是其陳述是否與事實相符，仍應調查其他證據以資審認，
    若被害人之陳述並無瑕疵，就其他方面調查又與事實相符，
    固足採為科刑之基礎，徜其陳述尚有瑕疵，則在未究明事實
    真象前，遽採為論罪科刑之根據，即難認為適法（最高法院
    30年上字第816 號、52年台上字第1300號及61年台上字第30
    99號判例亦同此意旨）。
三、公訴人認被告甲○○涉犯上開恐嚇罪嫌，無非係以：（一）
    被告甲○○之供述。（二）證人黃秀桃、簡平政、張茂楠之
    證述。（三）臺北市政府警察局94年10月11日受理非刑事案
    件報案二聯單，資為論據。惟訊據被告堅決否認有何恐嚇犯
    行，辯稱：94年10月5 日伊確有與告訴人發生衝突，伊雖有
    持公事包揮向告訴人，但並未打到告訴人，反遭告訴人毆打
    成傷，故有向告訴人表示不會甘休，會告到底等語，然並未
    出言恐嚇；又同年10月7 日，係告訴人在伊住處樓下攔阻伊
    ，伊縱有追趕告訴人之事，亦僅係為其被打傷之事向告訴人
    討回公道，並未恐嚇告訴人等語。
四、經查：
（一）告訴人乙○○○於警詢指稱：於94年10月5 日9 時，在臺
      北市信義區○○○路○ 段553 巷52弄7 號，與被告發生爭
      執，被告口口聲聲說「要你死」，所以伊非常害怕；又94
      年10月7 日17時，被告在伊住處門口看到伊，要追打伊，
      伊就趕快跑，被告說這下沒有人救你，要打死伊等語。後
      來由張茂楠里長出面制止等語（見95年度發查字第1048號
      卷第17頁、第18頁）。嗣於95年7 月31日偵查中指稱：94
      年10月7 日8、9時，被告看見伊，就拿包包要打伊，伊就
      跑到52弄8 號把門關上，被告就用台語說：「好好，算你
      走運，我一定要把你打得很慘，把你告到去關」，當時並
      沒有人看到。到下午6 時，伊一出門，被告看見伊又來追
      趕，伊又跑到8 號，並呼喊救命，剛好里長張茂楠經過，
      要保護伊，被告就用台語說：「你不要護著他，我要把他
      打得很慘」，當時還有三張犁派出所的警察在場。94年10
      月5 日，伊剛好運動回來，被告在跟伊女兒講話，伊叫女
      兒趕快去上班，被告就跑過來用台語對伊說：「你在大聲
      做什小，…接著又說一定要把你打到死」等語，被告說那
      些話，伊會害怕，並要有人在時才敢回家等語（見95年度
      偵字第13458 號卷第11頁）；復於96年1 月4 日偵查中陳
      稱：94年10月5 日當天，被告對伊說：「你在大聲什麼」
      ，後來簡平政幫忙把被告攔住，才沒有讓被告打到伊。94
      年10月7 日，被告又來追趕伊，讓伊心生畏懼等語（見偵
      查卷第34頁）。被告亦不否認有於前揭時地與告訴人發生
      爭執，是其彼此間於前揭時地確有衝突發生，應甚明確。
（二）惟據證人即告訴人之女黃秀桃於95年7 月31日偵查中證稱
      ：以前伊下班時，母親常會告訴伊今天與被告起糾紛，警
      察有前來處理，但伊不知道是什麼糾紛，伊母親講話很大
      聲，常會讓別人不舒服，94年10月5 日被告與伊母親發生
      衝突當天，伊有在場，兩人的手都有揮來揮去，被告是有
      說：「你大聲做什小」，但伊沒注意被告有無恐嚇等語（
      見95年度偵字第13458 號卷第12頁）。嗣於96年1 月4 日
      偵查時亦證述；94年10月5 日伊在場，伊從家門口出去後
      ，與被告講話，後來伊聽到母親叫伊不要跟被告說話，被
      告就衝過去，二人就吵起來了，伊不記得被告有說過要將
      伊母親打死或其他恐嚇話語等語（見偵查卷第33頁、第34
      頁）。
（三）另證人簡平政於96年1 月4 日偵查中亦證稱：94年10月 5
      日被告與告訴人發生衝突時伊有在場，該日被告在跟黃秀
      桃講話，告訴人就叫黃秀桃趕快去上班，被告以為在罵他
      ，就衝過去，他們二人就吵起來；伊未注意被告有無向告
      訴人說「我要把你打死」等語，亦不記得被告有無恐嚇告
      訴人等情；被告有拿公事包要揮打告訴人，但被伊擋住，
      告訴人拿手裡的東西反擊，不小心打到被告等語（見偵查
      卷第34頁、第35頁）。
（四）按證人黃秀桃係告訴人之女，如被告確有恐嚇告訴人「要
      給你死」等語，以證人與告訴人之親密關係，其殊無可能
      隱暪不利於被告之證詞；又證人簡平政係被告與告訴人之
      鄰居，與雙方當事人並無仇隙或利害關係，其等證詞自堪
      採信。則綜上證人黃秀桃、簡平政之證言，僅能證明被告
      於94年10月5 日確有與告訴人發生爭吵，且被告至多僅對
      告訴人稱：你大聲做什麼等語，衡其內容亦不致構成恐嚇
      行為。此外，均無證據證明該日被告與告訴人爭吵時，被
      告有以「你好膽打我，我不要放過你」、「我要把你打死
      」等語恐嚇告訴人，自應為有利於被告之認定。
（五）再證人張茂楠於95年8 月24日偵查中證稱：94年10月7 日
      傍晚，有看到告訴人與被告衝突，先前雙方已有爭執，當
      天又起爭執，被告有說「如果你再這樣，我不會讓你白白
      打」之語，接著伊就把他們二人拉開；伊只看到被告與告
      訴人面對面吵架，沒看到被告有追告訴人；伊亦未聽到被
      告有說「你不要護著他，我要把他打得很慘」等語；被告
      與告訴人只是在吵架，伊並不覺得被告在恐嚇告訴人等語
      （見95年度偵字第13458 號卷第17頁）。嗣於95年11月22
      日偵查中復證稱：10月7 日下午4 、5 點伊有在場，伊聽
      到被告與告訴人在爭吵，伊覺得彼等間應該是吵架，被告
      應無恐嚇的意思等語（見偵查卷第26頁）。是該日，除告
      訴人唯一之指訴外，並無證據證明被告有以：「你不要護
      著他，我要把他打死」等語恫嚇告訴人。
（六）又94年10月5 日上午9 時許，告訴人見黃秀桃與被告交談
      ，遂大聲催促黃秀桃趕緊上班以免遲到，被告誤以為告訴
      人對其咆哮，乃衝向正與簡平政聊天之告訴人，雙方發生
      口角，被告手持公事包二度揮向告訴人，第一次揮空，第
      二次告訴人以手抵擋，告訴人旋基於傷害犯意，持腳踏車
      鎖鍊及鎖頭揮向被告，致被告有臉部紅腫、併撕裂傷之傷
      害，經被告提出告訴，告訴人因此經原審法院以95年度易
      字第272 號刑事判決處拘役30日，如易科罰金，以銀元30
      0 元折算1 日，並經本院於95年4 月3 日以95年度上易字
      第851 號刑事判決駁回上訴確定等情，有前揭刑事判決2
      件在卷可稽（見95年度偵字第13458 號卷第3 頁至第5 頁
      、第19頁至第22頁）。是被告於前揭時地與告訴人因口角
      爭執，進而引發肢體衝突，被告於衝突中有以公事包揮向
      告訴人但未成傷，告訴人亦有還擊動作致被告受傷，雙方
      當時既互有肢體衝突，難認被告以公事包揮向告訴人之舉
      ，係基於恐嚇之犯意為之。再被告嗣於94年10月7 日再度
      與告訴人發生爭執時，縱有稱：「如果你再這樣，我不會
      讓你白白打」一語，亦僅表示其不願平白被告訴人毆傷，
      亦難認係屬惡害通知甚明。
（七）至公訴人指稱：被告自94年10月7 日後，在路上看到告訴
      人，均予以追趕等情，非但並無舉出任何證據以資佐證，
      且縱然屬實，能否僅憑被告單純追趕，而無施以其他恐嚇
      手段（例如手持棍棒或言詞恫嚇），即認其符合恐嚇罪構
      成要件。又如前述，被告既於94年10月5 日上午遭告訴人
      傷害，其等相處原已不合，事後雙方又未達成和解，甚且
      對簿公堂，則被告每見告訴人時，即趨前欲與告訴人理論
      ，亦不悖於常情，難認被告有何恐嚇之犯意。
（八）綜上所述，本案除告訴人片面指訴外，並無其他積極事證
      足認被告有出言恐嚇告訴人之行為。而被告手揮公事包及
      追趕告訴人之行為，縱使屬實，亦難遽認符合恐嚇罪之構
      成要件。此外，復查無其他積極證據足認被告有公訴人所
      指恐嚇犯行，揆諸前揭說明，不能證明被告犯罪，自應諭
      知無罪之判決。
五、原審以不能證明被告犯罪，而諭知被告無罪之判決，其認事
    用法，並無違誤，檢察官上訴意旨，仍認被告有手揮公事包
    及追趕告訴人等行為，即符合恐嚇罪之構成要件，因而指摘
    原判決不當，並無理由，應駁回之。
五、據上論斷，應依刑事訴訟法第368 條，判決如主文。
本案經檢察官陳國鳴到庭執行職務。
中　　華　　民　　國　　96　　年　　9 　　月　　13　　日
　　　　　　　　　刑事第一庭審判長法　官  蔡  長  溪
　　　　　　　　　　　　　　　    法　官  陳  春  秋
　　　　　　　 　 　　　　　　　　法　官  謝  靜  恒
以上正本證明與原本無異。
不得上訴。
                                  書記官  陳  珮  茹
中　　華　　民　　國　　96　　年　　9 　　月　　13　　日
